【裁判字號】    95,交聲,317
【裁判日期】    950616
【裁判案由】    違反道路交通管理處罰條例聲明異議
【裁判全文】
臺灣臺北地方法院交通事件裁定         95年度交聲字第317號
受 處分 人  甲○○
即 異議 人
上列異議人即受處分人因違反道路交通管理處罰條例案件，對於
臺北市交通事件裁決所民國95年3 月28日所為北市裁二字第裁00
-000000000號處分（原處分案號：臺北市政府交通局北市交汽字
第203008021 號），聲明異議，本院裁定如下：
    主  文
異議駁回。
    理  由
一、按汽車駕駛人，有道路交通管理處罰條例第35條第1 項第1
    款所定駕駛汽車經測試檢定酒精濃度超過規定標準之情形者
    ，應接受道路交通安全講習；汽車駕駛人有上開明定應接受
    道路交通安全講習者，無正當理由，不依規定接受道路交通
    安全講習者，處新臺幣（下同）1,800 元罰鍰，道路交通管
    理處罰條例第35條第1 項第1 款、第24條第1 項第2 款、第
    3 項分別定有明文。
二、本件受處分人即異議人甲○○因騎乘車號LN9-625 號重型機
    車經警攔檢測試其酒精濃度超過規定標準，除經警當場掣單
    舉發外，並經臺北市政府交通局依道路交通管理處罰條例第
    35條第1 項第1 款、第24條第1 項第2 款及道路交通安全講
    習辦法第5 條等規定，郵寄交通安全講習通知單一紙，通知
    受處分人於民國93年9 月2 日前往臺北市汽車駕駛訓練中心
    接受講習，惟該通知單因招領逾期退回，又再郵寄交通安全
    講習通知單一紙，通知受處分人於94年11月10日前往接受講
    習，該通知單已於94年10月26日寄存在受處分人位於臺北市
    中正區○○路○ 段31巷2 之2 號3 樓之戶籍地；嗣因受處分
    人未於上開期日前往接受講習，臺北市政府交通局遂依道路
    交通管理處罰條例第24條第3 項規定，另以受處分人無正當
    理由不依規定接受道路交通安全講習之事由，處以罰鍰1,80
    0 元，受處分人不服，乃向臺北市交通事件裁決所提出申訴
    ，經原舉發單位調查結果，仍認受處分人有上開違規之行為
    ，臺北市交通裁決所乃依同上規定，維持原處分裁處異議人
    罰鍰1,800 元罰鍰，並應參加道路交通安全講習等經過，有
    臺北市政府交通局95年3 月7 日函、95年6 月8 日函暨檢附
    北市交汽字第20749309020281號道路交通安全講習通知單及
    「招領逾期退回」之掛號信封、北市交汽字第20749411
    100132號函之送達證書、北市交汽字第203008021 號舉發違
    反道路交通管理事件通知單、臺北市政府交通事件裁決所北
    市裁二字第22-203008021號違反道路交通管理事件裁決書各
    1 份在卷可按，堪以認定為事實。
三、受處分人異議意旨雖以：伊未居住在戶籍地臺北市○○區○
    ○路1 段31巷2 之2 號3 樓，故從未收受講習通知單，居住
    該址之表兄常住國外，亦未將講習通知單轉交予伊，伊收到
    罰單始知有講習通知之事，伊既不知，不應受罰云云。
四、本院經查：
  (一)受處分人之戶籍地位於臺北市○○區○○路1 段31巷2 之2
    號3 樓，為其所不爭，則按處理違反道路交通管理事件，有
    關文書送達之程序，依行政程序法之規定，此據違反道路交
    通管理事件統一裁罰標準及處理細則第5 條定有明文，故依
    行政程序法第72條第1 項前段：「送達，於應受送達人之住
    居所、事務所或營業所為之」之規定，臺北市政府交通局將
    本件講習通知單寄往受處分人之戶籍地，於法並無不合。再
    者，行政程序法第73條第1 項規定：「於應送達處所不獲會
    晤應受送達人時，得將文書付與有辨別事理能力之同居人、
    受僱人或應送達處所之接收郵件人員」，第74條第1 項：「
    送達，不能依前二條規定為之者，得將文書寄存送達地之地
    方自治或警察機關，並作送達通知書兩份，一份黏貼於應受
    送達人住居所、事務所、營業所或其就業處所門首，另一份
    交由鄰居轉交或置於該送達處所信箱或其他適當位置，以為
    送達」、第2 項：「前項情形，由郵政機關為送達者，得將
    文書寄存於送達地之郵政機關」復有明文可資參照。
  (二)首先，據受處分人自承上開戶籍地不常有人居住等情，核與
    臺北市政府交通局北市交汽字第20749309020281號講習通知
    單因「招領逾期退回」等情相符，堪以認定上開講習通知單
    送往上開戶籍地時，因受處分人實際上未居住在該址，故無
    法送達受處分人本人收受，且通常無同居人、受僱人或得接
    收郵件之人員可代為收受，故亦難為補充送達等事實。從而
    ，臺北市政府交通局再行製發北市交汽字第20749411100132
    號講習通知單，交由中華郵政公司送達，而由南海郵局（5
    支）於94年10月26日製作送達通知書2 份，1 份置於臺北市
    中正區○○路○ 段31巷2 之2 號3 樓處所信箱或其他適當位
    置，另1 份寄存在臺北市○○○路○ 段43號南海郵局（5 支
    ）等事實，此觀諸臺北市政府交通局95年6 月8 日函檢附送
    達證書1 份甚明。是臺北市政府交通局委由郵政機關於94年
    10 月26 日所為之送達，係遵循上開法條規定之寄存送達程
    序無訛。據此，應認為臺北市政府交通局北市交汽字第2074
    9411100132號講習通知單，已於94年10月26日合法送達予受
    處分人，受處分人自應於94年11月10日前往臺北市汽車駕駛
    訓練中心參加講習。
  (三)受處分人雖辯以：伊未實際居住在戶籍地，不知者不罰云云
    。惟查，受處分人固於申訴時表明其實際居所在臺北市○○
    區○○路50號12樓之1 云云，然於受處分人為本件申訴之前
    ，衡諸受處分人向監理單位登記之地址為臺北市○○區○○
    路1 段31巷2 之2 號3 樓，未辦理變更登記，其向戶政機關
    登記之戶籍地址亦在南昌路地址等情，自難課以行政機關訪
    查受處分人實際居所何在之責，應認受處分人咎責在己，應
    自己承擔未能收受通知單之不利益。此外，本件又查無證據
    可證受處分人已向臺北市政府交通局陳報其實際居所而臺北
    市政府交通局漏未送達，是受處分人自不得逕以其未實際居
    住在戶籍地、未收受講習通知單為由，恣為抗辯。申言之，
    上開法條規定之寄存送達之程式，本即不以受送達人確實閱
    覽送達文書內容為必要，僅需符合上開法定程式，即屬合法
    ，是屬法律賦予效力之送達方式，否則，法律規定應以合法
    送達為前提要件之各種失權效果，例如：判決於上訴期間屆
    滿時確定，而上訴期間自判決送達當事人之日起算等規定，
    將難於實行，故由法律規定賦予送達之效力，俾利法律關係
    及法律效果之確實、安定，此為寄存送達之立法意旨所在。
    據此，本件受處分人是否實際閱覽該講習通知單之內容，與
    寄存送達是否生效無涉，是受處分人上開所辯，委無可採。
五、從而，原處分機關認定講習通知單已依寄存送達程序而合法
    送達於受處分人，受處分人無正當理由未依規定前往接受講
    習等情，應堪認定為事實，故依據首開道路交通管理處罰條
    例之規定，裁處罰鍰1,800 元，並應參加道路交通安全講習
    ，核無不當。本件異議為無理由，應予駁回。
六、據上論斷，應依道路交通案件處理辦法第19條，裁定如主文
    。
中    華    民    國    95    年    6     月    16    日
                  交通法庭  法  官  林晏如
上正本證明與原本無異。
如不服本裁定，應於裁定送達後5日內向本院提出抗告狀。
                            書記官  沈芳君
中    華    民    國    95    年    6     月    20    日


司法院資訊處製作；財團法人民間司法改革基金會備份。
